臺灣桃園地方法院刑事判決　　　　　　100年度審易字第520號
公　訴　人　臺灣桃園地方法院檢察署檢察官
被　　　告　朱峰緯
上列被告因詐欺案件，經檢察官提起公訴（99年度偵字第31613
號）及移送併辦（100 年度偵字第1750、3418號），被告於本院
準備程序進行中，就被訴事實為有罪之陳述，經本院告知簡式審
判程序意旨，並聽取公訴人及被告之意見後，本院合議庭裁定依
簡式審判程序審理，判決如下：
    主      文
朱峰緯幫助意圖為自己不法之所有，以詐術使人將本人之物交付
，累犯，處有期徒刑月，如易科罰金，以新臺幣壹仟元折算壹
日。
    事實及理由
一、朱峰緯前於民國93年間因施用毒品案件，經本院以93年度訴
    字第1879號判決判處有期徒刑7 月確定，於95年6 月20日期
    滿執行完畢。又於98年間因施用毒品案件，經本院以98年度
    審訴字第2047號判決判處有期徒刑7 月、3 月，應執行有期
    徒刑8 月確定，於99年9 月8 日期滿執行完畢。猶不知悔改
    ，其明知金融機構之存摺為個人信用之重要表徵，任何人皆
    可自行前往金融機構申請開立存摺，並無特別之窒礙，且可
    預見將自己之存摺、提款卡、密碼等資料提供他人使用，可
    能因此幫助他人從事詐欺行為而用以處理詐騙之犯罪所得，
    致使被害人及警方一時追查無門，竟不違背其本意，基於幫
    助他人詐欺之不確定犯意，於99年9 月下旬到同年10月1 日
    間之某日，在桃園縣桃園市桃園火車站前之全家便利商店前
    ，將其所有之華南商業銀行大園分行帳號000000000000號帳
    戶（下稱華南商銀帳戶）提款卡（密碼已記載於提款卡上）
    交予真實姓名年籍均不詳自稱為「林經理」之人。嗣於99年
    10 月1日，「林經理」所屬犯罪集團成員基於意圖為自己不
    法所有之犯意聯絡，以如附表所示之詐騙方式，使如附表所
    示之被害人均陷於錯誤，而於如附表所示之時間、地點，轉
    帳如附表所示之金額至上揭朱峰緯所有之華南商銀帳戶內而
    詐欺得手，並遭上開詐欺集團成員提領一空。嗣經林柏呈、
    沈裕峰、李財富及王哲豪等人察覺有異，分別報警後循線查
    獲上情。案經桃園縣政府警察局桃園分局報告臺灣桃園地方
    法院檢察署檢察官偵查起訴。
二、證據名稱：
  (一)被告朱峰緯於本院審理時之自白。
  (二)如附表所示之被害人於警詢時之證述。
  (三)華南商業銀行大園分行99年11月5 日（99）華園字第990019
    5 號函、99年11月30日（99）華園字第9900216 號函暨附件
    被告之帳號000000000000號帳戶開戶基本資料及交易明細、
    華南商業銀行大園分行99年12月16日（99）華園字第990023
    2 號函暨附件被告之帳號000000000000號帳戶事故登錄明細
    及存款帳戶資料、財團法人金融聯合徵信中心通報案件紀錄
    資訊單各1份。
  (四)如附表證據欄所示之證據。
三、按幫助犯之成立，主觀上行為人須有幫助故意，客觀上須有
    幫助行為，意即需對於犯罪與正犯有共同之認識，而以幫助
    之意思，對於正犯資以助力，而未參與實施犯罪之行為者而
    言（參照最高法院75年度臺上字第1509號、88年度臺上字第
    1270號判決意旨）。被告將其上開帳戶交予「林經理」，再
    由「林經理」及其所屬詐欺集團成員持以詐騙如附表示之被
    害人財物，其顯係基於幫助他人詐欺財物之犯意，且所為提
    供銀行帳戶予他人之行為，亦屬刑法詐欺罪構成要件以外之
    行為，其既以幫助他人犯罪之意思而參與犯罪構成要件以外
    之行為，是核被告所為係犯刑法第30條第1 項前段、第339
    條第1 項之幫助詐欺取財罪。其提供上開帳戶，係以一幫助
    詐欺取財行為，幫助正犯詐取如附表所示之被害人之財產法
    益，為想像競合犯，應從一重處斷。臺灣桃園地方法院檢察
    署檢察官以100 年度偵字第1750、3418號移送併辦部分（即
    附表編號1 、2 、4 部分），與經起訴之本案有想像競合犯
    之裁判上一罪關係，應為起訴效力所及，本院自得併予審理
    。被告有如事實及理由欄「一」所載之犯罪科刑及執行情形
    ，有臺灣高等法院被告前案紀錄表1 份可按，其於徒刑執行
    完畢後5 年內故意再犯本件有期徒刑以上之罪，為累犯，應
    依刑法第47條第1 項之規定加重其刑；又被告係幫助他人犯
    罪，爰依刑法第30條第2 項之規定，按正犯之刑減輕之。而
    其刑有加重及減輕事由，並依刑法第71條第1 項規定先加後
    減之。爰審酌被告任意提供個人帳戶予他人詐欺使用，造成
    犯罪偵查困難，幕後犯罪人得以逍遙法外，致使此類犯罪手
    法層出不窮，嚴重危害交易秩序與社會治安，兼衡以被害人
    遭詐騙所受損害，被告之犯罪動機、手段、品行、生活狀況
    、智識程度及犯後坦承犯行之良好態度等一切情狀，量處如
    主文所示之刑，並諭知易科罰金之折算標準。至被告所交付
    供詐欺集團使用之提款卡，雖係被告提供充為幫助該詐欺集
    團行騙所用，惟該提款卡並未扣案，亦未由被告取回，無從
    認定尚存，且亦非義務沒收之物，為免將來執行之困難，爰
    不予宣告沒收，附此敘明。
四、依刑事訴訟法第273 條之1 第1 項、第299 條第1 項前段、
    第310 條之2 、第454 條第1 項，刑法第30條第1 項前段、
    第2 項、第339 條第1 項、第55條、第47條第1 項、第41條
    第1 項前段、第71條第1 項，刑法施行法第1 條之1 第1 項
    、第2 項前段，判決如主文。
本案經檢察官馮浩庭到庭執行職務。
中    華    民    國   100    年    6     月    27    日
                        刑事庭  法  官  鍾雅蘭
以上正本證明與原本無異。
如不服本判決，得自收受送達之翌日起10日內向本院提出上訴狀
（應附繕本），其未敘述上訴理由者，應於上訴期間屆滿後20日
內補提理由書狀於本院，上訴於臺灣高等法院。
                                書記官  林宜亭
中    華    民    國   100    年    6     月    27    日
附錄本案論罪科刑依據之法條：
中華民國刑法第339條
（普通詐欺罪）
意圖為自己或第三人不法之所有，以詐術使人將本人或第三人之
物交付者，處5 年以下有期徒刑、拘役或科或併科1 千元以下罰
金。
以前項方法得財產上不法之利益或使第三人得之者，亦同。
前二項之未遂犯罰之。
附表：
┌─┬───┬─────┬─────────┬───────┬────┬──────────┐
│編│被害人│匯款時間  │    詐騙方式      │  匯款地點    │匯款金額│      證據名稱      │
│號│      │（民國）  │                  │              │（新臺幣│                    │
│  │      │          │                  │              │）      │                    │
├─┼───┼─────┼─────────┼───────┼────┼──────────┤
│1 │林柏呈│99年10月1 │於99年10月1 日晚間│新北市板橋區裕│29,980元│被害人林柏呈所出示之│
│  │      │日晚間8 時│8 時許撥打電話向被│民街135 號新海│        │郵政自動櫃員機交易明│
│  │      │25分許    │害人林柏呈佯稱其係│郵局提款機    │        │細表、臺北縣政府警察│
│  │      │          │雅虎奇摩拍賣網站人│              │        │局海山分局新海派出所│
│  │      │          │員，而被害人前於99│              │        │受理刑事案件報案三聯│
│  │      │          │年7 月上網購物時，│              │        │單、受理詐騙帳戶通報│
│  │      │          │曾將匯款方式錯設為│              │        │警示簡便格式表、內政│
│  │      │          │分期付款，若不取消│              │        │部警政署反詐騙諮詢專│
│  │      │          │將會重複扣款，旋即│              │        │線紀錄表、金融機構協│
│  │      │          │由自稱為玉山銀行客│              │        │助受詐騙民眾通知疑似│
│  │      │          │服人員之人（姓名年│              │        │警示帳戶通報單各1 份│
│  │      │          │籍均不詳），指示被│              │        │。                  │
│  │      │          │害人進行轉帳程序，│              │        │                    │
│  │      │          │以變更上揭設定。  │              │        │                    │
├─┼───┼─────┼─────────┼───────┼────┼──────────┤
│2 │沈裕峰│99年10月1 │撥打電話向被害人沈│高雄市鳳山區青│29,980元│被害人沈裕峰所出示之│
│  │      │日晚間9 時│裕峰佯稱其係臺灣中│年路一段100 號│        │臺灣中小企業銀行自動│
│  │      │17分許    │小企業銀行客服人員│臺灣中小企業銀│        │櫃員機交易紀錄單、高│
│  │      │          │（姓名年籍均不詳）│行提款機      │        │雄縣政府警察局鳳山分│
│  │      │          │，而被害人之前轉帳│              │        │局忠孝派出所受理刑事│
│  │      │          │帳號有問題，而指示│              │        │案件報案三聯單、受理│
│  │      │          │被害人至提款機重新│              │        │詐騙帳戶通報警示簡便│
│  │      │          │設定。            │              │        │格式表、內政部警政署│
│  │      │          │                  │              │        │反詐騙案件紀錄表、金│
│  │      │          │                  │              │        │融機構協助受詐騙民眾│
│  │      │          │                  │              │        │通知疑似警示帳戶通報│
│  │      │          │                  │              │        │單各1 份。          │
├─┼───┼─────┼─────────┼───────┼────┼──────────┤
│3 │李財富│99年10月1 │於99年10月1 日晚間│新北市中和區中│21,123元│被害人李財富所出示之│
│  │      │日晚間9 時│9 時許，撥打電話向│正路801 號彰化│        │彰化銀行自動櫃員機交│
│  │      │24分許    │被害人李財富佯稱其│銀行提款機    │        │易明細表、臺北縣政府│
│  │      │          │係PCHOME商店街GUY │              │        │警察局中和第二分局員│
│  │      │          │SHOP之賣家，而被害│              │        │山派出所受理各類案件│
│  │      │          │人前於99年7 月上網│              │        │紀錄表、受理詐騙帳戶│
│  │      │          │購物時，曾將轉帳錯│              │        │通報警示簡便格式表、│
│  │      │          │設為分期付款方式，│              │        │內政部警政署反詐騙案│
│  │      │          │若不取消將會重複扣│              │        │件紀錄表各1 份。    │
│  │      │          │款，旋即由自稱為彰│              │        │                    │
│  │      │          │化銀行人員之陳小姐│              │        │                    │
│  │      │          │（姓名年籍均不詳）│              │        │                    │
│  │      │          │，指示被害人進行轉│              │        │                    │
│  │      │          │帳程序，以變更上揭│              │        │                    │
│  │      │          │設定。            │              │        │                    │
├─┼───┼─────┼─────────┼───────┼────┼──────────┤
│4 │王哲豪│99年10月1 │於99年10月1 日晚間│臺北市○○○路│18,990元│被害人王哲豪所出示之│
│  │      │日晚間10時│9 時40分許撥打電話│四段74號捷運公│        │郵政自動櫃員機交易明│
│  │      │26分許    │向被害人王哲豪佯稱│館站郵局提款機│        │細表、臺北市政府警察│
│  │      │          │其係PCHOME客服人員│              │        │局中正二局思源街派出│
│  │      │          │，而被害人之前上網│              │        │所受理刑事案件報案三│
│  │      │          │購物時付款有問題，│              │        │聯單、受理各類案件紀│
│  │      │          │將轉帳錯設為分期轉│              │        │錄表、受理詐騙帳戶通│
│  │      │          │帳方式，故欲取消此│              │        │報警示簡便格式表、內│
│  │      │          │筆交易，旋即由自稱│              │        │政部警政署反詐騙諮詢│
│  │      │          │為大眾銀行人員之人│              │        │專線紀錄表、金融機構│
│  │      │          │（姓名年籍均不詳）│              │        │協助受詐騙民眾通知疑│
│  │      │          │，指示被害人進行轉│              │        │似警示帳戶通報單各1 │
│  │      │          │帳程序，以變更上揭│              │        │份。                │
│  │      │          │設定。            │              │        │                    │
└─┴───┴─────┴─────────┴───────┴────┴──────────┘